臺灣基隆地方法院刑事判決　
111年度金訴字第103號
公  訴  人  臺灣基隆地方檢察署檢察官
被      告  黃宗憲


上列被告因洗錢防制法等案件，經檢察官提起公訴（111年度偵
字第923號），被告於準備程序進行中，就被訴事實為有罪之陳
述，經本院合議庭裁定由受命法官獨任進行簡式審判程序，判決
如下：
    主  文
黃宗憲共同犯洗錢防制法第十四條第一項之洗錢罪，處有期徒刑
參月，併科罰金新臺幣壹萬元，罰金如易服勞役，以新臺幣壹仟
元折算壹日。緩刑肆年，並應履行如附表所示之附記事項。
    事  實
一、黃宗憲知悉一般國人向金融機構開設帳戶，並無任何法令限
    制，若係用於存、提款之正當用途，大可自行申請使用，可
    預見借用他人金融帳戶常與財產犯罪密切相關，且使用他人
    金融帳戶之目的在於取得贓款及掩飾犯行不易遭人追查，若
    將自己所管領之金融帳戶交予他人使用，可能因此供詐騙者
    作為不法收取款項之用，並將犯罪所得款項匯入、轉出，而
    藉此掩飾犯罪所得之真正去向，仍共同意圖為自己不法之所
    有，基於犯詐欺取財（依卷存事證不足證明黃宗憲對於詐欺
    取財係三人以上而共同犯之或冒用公務員名義犯之有所認知
    或容任）及洗錢之不確定故意，與真實姓名年籍不詳，LINE
    暱稱「＠傑」之詐騙集團成員具犯意之聯絡，於民國110年10
    月10日，將其所申設之中華郵政股份有限公司帳號000-0000
    000-0000000號帳戶（下稱郵局帳戶），提供作為詐欺取財
    之收款帳戶，嗣詐騙集團成員，於110年10月26日假冒中華
    電信人員致電廖珀琼，佯稱欠繳國際電話費要報案，再假冒
    警員、檢察官致電廖珀琼，用LINE傳送公文給廖珀琼，致廖
    珀琼陷於錯誤，依指示於同日（26日）14時46分許，將新臺
    幣（下同）35萬元匯入黃宗憲之郵局帳戶內，黃宗憲再依「
    ＠傑」之指示前往新北市○○區○○路00號瑞芳郵局，於同日15
    時20分許臨櫃提領35萬元，扣除7,000元為報酬，再將34萬3
    ,000元交給在瑞芳郵局外等候之不詳男子，以此方式迂迴層
    轉，而掩飾詐欺犯罪所得之去向。嗣廖珀琼察覺有異而報警
    處理，經警循線查悉上情。
二、案經廖珀琼訴由高雄市政府警察局三民第一分局轉送新北市
    政府警察局瑞芳分局報告臺灣基隆地方檢察署檢察官偵查後
    提起公訴。
    理  由
壹、程序事項
    被告黃宗憲所犯者非為死刑、無期徒刑、最輕本刑為3年以
    上有期徒刑之罪或高等法院管轄第一審案件，其於準備程序
    進行中，先就被訴事實為有罪之陳述，經告知其簡式審判程
    序之旨，並聽取公訴人、被告之意見後，本院合議庭依刑事
    訴訟法第273條之1第1項之規定，裁定由受命法官獨任以簡
    式審判程序進行本案之審理，且依同法第273條之2規定，簡
    式審判程序之證據調查，不受同法第159條第1項、第161條
    之2、第161條之3、第163條之1及第164條至第170條規定之
    限制，先予敘明。
貳、實體事項
一、事實認定
    上揭犯罪事實，業據被告於本院準備程序及審理時坦承不諱
    （本院卷第36頁、第55至56頁），並經證人即告訴人廖珀琼
    於警詢證述因遭詐騙而匯款至被告之郵局帳戶等情屬實（偵
    卷第19至21頁），並有廖珀琼提供之匯款資料（偵卷第23頁
    ）、廖珀琼之臺灣銀行存摺封面及內頁明細（偵卷第25至26
    頁）、瑞芳郵局監視器錄影翻拍畫面（偵卷第29頁）、道路
    監視器錄影翻拍照片（見偵卷第31至32頁）、被告之手機LI
    NE對話擷圖照片（偵卷第35至56頁）、被告郵局帳戶之客戶
    歷史交易清單（偵卷第57至58頁）附卷可稽，足認被告不利
    於己之任意性自白核與事實相符，洵堪採信。從而，本案事
    證明確，被告上開犯行堪予認定，應予依法論科。
二、論罪科刑
  ㈠核被告所為，係犯刑法第339條第1項之詐欺取財罪及洗錢防
    制法第14條第1項之一般洗錢罪。
  ㈡共同正犯之意思聯絡，不以彼此間犯罪故意之態樣相同為必
    要，蓋刑法第13條第1項、第2項雖分別規定行為人對於構成
    犯罪之事實，明知並有意使其發生者，為故意；行為人對於
    構成犯罪之事實，預見其發生而其發生並不違背其本意者，
    以故意論。前者為確定故意（直接故意），後者為不確定故
    意（間接故意），惟不論「明知」或「預見」，僅係認識程
    度之差別，不確定故意於構成犯罪事實之認識無缺，與確定
    故意並無不同，進而基此認識「使其發生」或「容認其發生
    （不違背其本意）」，共同正犯間在意思上乃合而為一，形
    成意思聯絡（最高法院103年度台上字2320號判決參照）。
    是以本於間接故意而犯詐欺、洗錢罪之被告，與具直接故意
    之該身分不詳之詐騙者間仍認具有犯意聯絡與行為分擔，應
    論以共同正犯。
  ㈢被告所為上開詐欺取財及一般洗錢等犯行，其行為具有局部
    同一性，應認係以一行為同時觸犯上開2罪，為想像競合犯
    ，應依刑法第55條規定從一重論以洗錢防制法第14條第1項
    之洗錢罪處斷。
  ㈣另按洗錢防制法第16條第2項規定：「犯前2條之罪，在偵查
    或審判中自白者，減輕其刑。」又按想像競合犯之處斷刑，
    本質上係「刑之合併」。其所謂從一重處斷，乃將想像競合
    犯組成之評價上數罪，合併為科刑一罪，其所對應之刑罰，
    亦合併其評價上數罪之數法定刑，而為一個處斷刑。易言之
    ，想像競合犯侵害數法益者皆成立犯罪，論罪時必須輕、重
    罪併舉論述，同時宣告所犯各罪名，包括各罪有無加重、減
    免其刑之情形，亦應說明論列，量刑時併衡酌輕罪部分量刑
    事由，評價始為充足，被告就洗錢犯行自白不諱，依洗錢防
    制法第16條第2項規定，減輕其刑。
  ㈤爰以行為人之責任為基礎，審酌被告於不法份子犯案猖獗，
    利用帳戶詐財贓款之事迭有所聞之際，仍提供申辦之帳戶供
    詐騙者收取詐騙贓款使用，再提領款項後層轉不詳之人，不
    但紊亂社會正常交易秩序，並使不法之徒藉此輕易詐取財物
    ，增加檢警追查緝捕之困難，所造成之危害非輕，行為殊不
    足取，惟念被告坦認犯行之犯後態度尚佳，業與告訴人廖珀
    琼達成訴訟上調解（本院卷第49至50頁調解筆錄），顯見犯
    後具悔意與彌補之心，兼衡被告自述國中畢業之智識程度、
    擔任理貨員、月薪2萬多、未婚之家庭狀況（見本院卷第57
    頁）暨其之動機、目的、手段等一切情狀，量處如主文所示
    之刑，並諭知罰金如易服勞役之折算標準，以資懲儆。
  ㈥查被告未曾因故意犯罪受有期徒刑以上刑之宣告，有臺灣高
    等法院被告前案紀錄表在卷可按，審酌本件告訴人廖珀琼因
    受詐騙損害35萬元，被告雖受限於個人經濟因素，無法一次
    賠付，與告訴人廖珀琼約定分期給付達成訴訟上調解，告訴
    人廖珀琼之代理人廖茂章到庭表示被告年輕涉世未深，被告
    已認錯並賠償，願意原諒被告，給被告自新的機會，同意附
    條件緩刑等語（本院卷第57頁）。考諸緩刑制度旨在以暫緩
    宣告刑之執行，促使犯罪行為人自新，藉以救濟短期自由刑
    之流弊，考量被告因一時失慮，致罹刑典，經此偵審程序與
    科刑之教訓，當能知所警惕，信無再犯之虞，衡酌各情，因
    認對其所宣告之刑，以暫不執行為適當，爰併依刑法第74條
    第1項第1款之規定，宣告緩刑4年，以啟自新，並觀後效。
    再按刑事審判旨在實現刑罰權，是法院對於有罪被告之科刑
    ，應符合罪刑相當原則，使輕重得宜，罰當其罪，以契合一
    般人之法律感情；又行為人犯後悔悟之程度，是否力謀恢復
    原狀或與被害人達成和解，及其後是否能確實履行和解條件
    ，以彌補被害人之損害，均攸關於法院判決量刑之審酌，且
    基於「修復式司法」理念，國家亦有責權衡被告接受國家刑
    罰權執行之法益與確保被害人損害彌補之法益，務必使二者
    間在法理上力求衡平；為使被告確實賠償告訴人所受損害，
    兼顧告訴人權益，爰依刑法第74條第2項第3款規定，諭知被
    告應於緩刑期間內依附表所示金額及內容向告訴人支付損害
    賠償，如有一期未履行視為全部到期；又緩刑宣告附帶之條
    件，依刑法第74條第4項規定得為民事強制執行名義，且依
    刑法第75條之1第1項第4款規定，違反上開之負擔情節重大
    ，足認原宣告之緩刑難收其預期效果，而有執行刑罰之必要
    者，得聲請撤銷本案緩刑之宣告，併予敘明。
  ㈦按犯罪所得，屬於犯罪行為人者，沒收之。前2項之沒收，於
    全部或一部不能沒收或不宜執行沒收時，追徵其價額，刑法
    第38條之1第1項前段、第3項定有明文。惟按共同犯罪行為
    人之組織分工及不法所得，未必相同，彼此間犯罪所得之分
    配懸殊，其分配較少甚或未受分配之人，如仍應就全部犯罪
    所得負連帶沒收之責，超過其個人所得之剝奪，無異代替其
    他犯罪參與者承擔刑罰，顯失公平，因共犯連帶沒收與罪刑
    相當原則相齟齬，故共同犯罪，所得之物之沒收，應就各人
    分得之數為之，亦即沒收或追徵應就各人所實際分得者為之
    （最高法院104年第13次及第14次刑庭會議決議意旨參照）
    。本案詐欺集團成員向告訴人詐取金錢，固屬犯罪所得，然
    被告提領詐騙款項後，即將該等款項轉交不詳之人，此經被
    告供述綦詳，並有手機訊息對話擷圖為證（偵卷第49至52頁
    ），核與詐騙集團之犯案手法相符，卷內復查無證據足認被
    告就本案詐得財物與詐欺集團成員間，有事實上共同處分權
    限，尚無從就詐得款項部分宣告沒收及追徵其價額。至於被
    告提供帳戶並擔任提款車手，有收取報酬7,000元等情，業
    據被告自承在卷（偵卷第72頁），考量被告與告訴人廖珀琼
    達成訴訟上調解，願意分期賠償35萬元，並已實際給付1萬5
    千元乙節，有調解筆錄在卷可稽（見本院卷第49至50頁），
    堪認已達徹底剝奪犯罪所得之效，故無宣告沒收之必要。
據上論斷，應依刑事訴訟法第273條之1第1項、第284條之1、第2
99條第1項前段，判決如主文。
本案經檢察官張長樹提起公訴，檢察官陳宜愔到庭執行職務。
中　　華　　民　　國　　111 　年　　6 　　月　　2 　　日
                  刑事第五庭  法  官      鄭虹眞
以上正本證明與原本無異。
如不服本判決應於收受送達後20日內向本院提出上訴書狀，並應
敘述具體理由；其未敘述上訴理由者，應於上訴期間屆滿後20日
內向本院補提理由書（均須按他造當事人之人數附繕本）「切勿
逕送上級法院」。
中　　華　　民　　國　　111 　年　　6 　　月　　2 　　日
                              書記官      洪幸如
附表：
附記事項： 一、被告應給付告訴人廖珀琼35萬元。 二、給付方式：於111年5月11日給付1萬5千元，餘款33萬5千元分期給付，自111年6月起，於每月12日前給付，第1期至第47期，每期給付7,000元，第48期給付6,000元，匯入告訴人指定帳戶（帳號詳卷）。 
附錄本案論罪科刑法條全文
《刑法第339條》
意圖為自己或第三人不法之所有，以詐術使人將本人或第三人之
物交付者，處五年以下有期徒刑、拘役或科或併科五十萬元以下
罰金。
以前項方法得財產上不法之利益或使第三人得之者，亦同。
前二項之未遂犯罰之。
《洗錢防制法第14條》
有第二條各款所列洗錢行為者，處七年以下有期徒刑，併科新臺
幣五百萬元以下罰金。
前項之未遂犯罰之。
前二項情形，不得科以超過其特定犯罪所定最重本刑之刑。